【裁判字號】    97,司,110
【裁判日期】    970430
【裁判案由】    選派檢查人
【裁判全文】
臺灣板橋地方法院民事裁定               97年度司字第110號
聲  請  人  甲○○
代  理  人  林明賢律師
            陳孟秀律師
            蔡文彬律師
複  代理人  游敏傑律師
相  對  人  廣致光電股份有限公司
                      樓之12.
法定代理人  乙○○
訴訟代理人  潘銘祥律師
上列當事人間聲請選派檢查人事件，本院裁定如下：
    主  文
選派陳文炯會計師為相對人廣致光電股份有限公司之檢查人。
程序費用由相對人負擔。
    理  由
一、按股份有限公司繼續1 年以上持有已發行股份總數3%以上之
    股東，得聲請法院選派檢查人，檢查公司業務帳目及財產情
    形，公司法第245 條第1 項定有明文。
二、本件聲請意旨略以：聲請人自相對人公司核准設立登記迄今
    ，已繼續持有相對人公司股份1 年以上，且持有之股份為5
    萬股，占相對人公司已發行股份總數25% 。因相對人公司相
    關業務帳目、財產移轉等事項疑涉不法，為維股東權益，爰
    依公司法第245 條之規定，聲請法院選派檢查人等語。
三、聲請人主張其為繼續1 年以上，持有相對人已發行股份總數
    3 % 以上股東，業據提出相對人公司設立登記表、96年12月
    24日股東會議記錄影本、股東名冊影本為證，復為相對人所
    不爭執，核與公司法前揭規定相符。相對人公司對於聲請人
    選派檢查人乙事，雖表示不同意，並陳稱：聲請人之夫向相
    對人公司借款未清償，且謀成立新公司意圖打擊相對人，相
    對人公司股東常會預定本年6 月中旬召開，相對人依公司法
    規定備妥所有相關經會計師查核之業務及財務報表供股東參
    酌，相對人空言相對人公司相關業務帳目、財產移轉等事項
    疑涉不法，而聲請法院選派檢查人，係濫用公司法規定企圖
    影響相對人公司之營業等語。惟按前開公司法第245 條第1
    項所定聲請選派檢查人之規定，除具備繼續1 年以上持有已
    發行股份總數3 ﹪之股東之要件外，別無其他資格之限制（
    最高法院86年度台抗字第108 號判決意旨參照）。股份有限
    公司之股東為行使公司法所賦與之單獨股東權或少數股東權
    ，時有必要直接檢查公司業務帳目及財產情形，因此，公司
    法乃於第245 條第1 項賦與少數股東對公司業務及財產狀況
    之檢查權。又為防止少數股東濫用此一權利，公司法嚴格其
    行使要件，股東須持股達已發行總股份數量3%以上，且必須
    向法院聲請選派檢查人，檢查內容並以公司業務帳目及財產
    情形為限，是在立法上，已就行使檢查權對公司經營所造成
    之影響，與少數股東權益之保障間，加以斟酌、衡量。從而
    ，倘具備繼續1 年以上持有已發行股份總數3%之股東之要件
    ，聲請法院選任檢查人，對公司業務帳目及財產狀況為檢查
    ，公司即有容忍檢查之義務。是相對人上開所陳不論是否實
    在，均不影響聲請人依公司法第第245 條第1 項聲請法院選
    任檢查人之權利。本件經本院依職權函請財團法人臺灣省會
    計師公會推薦適合之檢查人人選，經該公會推薦陳文炯會計
    師擔任，有該公會回函可稽。爰依法選派陳文炯會計師擔任
    本件相對人之檢查人。
四、依非訟事件法第21條第2 項，民事訴訟法第95條、第78條，
    裁定如主文。
中    華    民    國    97    年    4     月    30    日
                  民事第一庭    法  官  黃信樺
以上正本係照原本作成
如對本裁定抗告須於裁定送達後10日內向本院提出抗告狀，並應
繳納抗告費新台幣1,000元整。
中    華    民    國    97    年    4     月    30    日
                                書記官  李佳靜


司法院資訊處製作；財團法人民間司法改革基金會備份。
